【裁判字號】    98,訴,2842
【裁判日期】    990729
【裁判案由】    營業稅
【裁判全文】
臺北高等行政法院判決
                                      98年度訴字第2842號
                                      99年7月8日辯論終結
原      告  甲○○○○○○○○○○○
代  表  人  乙○○
訴訟代理人  林瑞彬  律師
被      告  財政部臺北市國稅局
代  表  人  丙○○○○○○住同上
訴訟代理人  丁○○
上列當事人間申請退還營業稅事件，原告不服財政部中華民國98
年11月4 日台財訴字第09800259780 號（案號：第09801540號）
訴願決定，提起行政訴訟，本院判決如下：
    主  文
原告之訴駁回。
訴訟費用由原告負擔。
    事實及理由
一、事實概要：
    原告民國（下同）92年度加入○○○○○○○○○合作組織
    （下稱○○○○），給付國際總部92至97年度費用，於92年
    12月31日起依加值型及非加值型營業稅法（下稱營業稅法）
    第36條第1 項報繳營業稅額；原告於97年12月29日具文主張
    ，原告給付○○○○之款項，乃屬分攤國際總部共同費用之
    性質，依稅捐稽徵法第28條、財政部89年6 月3 日台財稅字
    第0890453334號及90年2 月2 日台財稅字第0900450602號函
    釋，申請退稅並加計利息。經被告所屬松山分局於○年○月
    ○日以財北國稅松山營業字第○○○○○號函否准其所請。
    原告仍未甘服，提起訴願，亦遭決定駁回，遂向本院提起行
    政訴訟。
二、本件原告主張：
  (一)原告給付○○○○之系爭費用係原告加入○○○○所繳納之
    會費，其本質乃原告與○○○○其他會員所分擔之共同費用
    ，而非○○○○透過市場機制銷售勞務予原告所取得之報酬
    ，故依營業稅法第1 條營業稅課稅範圍及行政程序法第6 條
    行政平等原則等規定，原告應毋須繳納營業稅：
    1.按營業稅法第1 條規定：「在中華民國境內銷售貨物或勞
      務及進口貨物，均應依本法規定課徵加值型或非加值型之
      營業稅。」反之，如非屬銷售貨物、勞務或進口貨物，則
      非屬營業稅課稅範圍。查本案原告所給付○○○○之費用
      ，乃原告因加入德勤全球所繳納之會費（此點被告亦不爭
      執），而依司法院大法官黃茂榮參考德國稅法相關規定及
      學者意見後所持之見解，入會費或會費本屬基於會員資格
      對於社團所負之給付義務，不論所參加者為非營利或營利
      社團，入會費或會費皆非該社團之銷售收入，故本案系爭
      費用既係原告為加入○○○○及取得會員權而支付，即不
      屬○○○○之銷售收入，依上開營業稅法第1 條規定之反
      面解釋，自不屬營業稅之課稅範圍。
    2.除上開黃茂榮大法官及德國法外，日本法亦有相關規定可
      供屬繼受法國家之我國參考比較。查日本消費稅法對於資
      產轉讓及勞務提供均屬消費稅的課稅範圍，簡稱為「資產
      的讓渡等」，依照日本國稅局頒佈的消費稅法基本通達（
      即解釋性行政規則）第5 章第5 節5-5-3 的規定：「同業
      者的團體或公會對於構成員所收取之會費，同業團體公會
      對於構成員提供之勞務得否依明白對價關係判斷屬消費稅
      法上提供勞務，其有判定上困難者，同業團體、公會並不
      該當銷售貨物或勞務，對於給付會費之事業亦不屬消費稅
      課稅範圍」，其註釋稱：「1.同業團體、公會為其通常營
      運所需要之費用由其構成員分攤，此種團體為求存在而所
      謂的會費，並不該當銷售貨物或勞務之對價。2.名目上為
      會費但實質上可認定為出版品訂購費、戲劇與電影入場費
      、職員研修的受訓費或設施的使用費，此種會費該當銷售
      貨物或勞務之對價。3.對該當銷售貨物或勞務對價有困難
      的會費、公會費，依本行政規則認定不該當銷售貨物或勞
      務之對價者，同業團體或公會應將此要旨通知構成員。」
      倘以上開日本立法例為參考，則本案原告向○○○○繳納
      會費，依○○○○報表所載之科目名稱，多為其人員薪資
      及設備費用，故原告給付之會費，並未與○○○○間成立
      「明白之勞務對價關係」，亦非上開日本立法例所稱屬勞
      務對價之「出版品訂購費、戲劇與電影入場費、職員研修
      的受訓費或設施的使用費」等，故暫不論原告所繳納會費
      於稅法上之性質為何，至少於無資料顯示此會費確屬○○
      ○○提供勞務之對價下，應尚不宜逕將此會費認定為原告
      向○○○○購買勞務之費用。
    3.復按，營利事業所得稅查核準則（下稱查核準則）第70條
      係規範我國境內之外國分公司分攤其國外總公司或區域總
      部之管理費用，而依目前稅捐稽徵實務，未見稅捐稽徵機
      關認定上開共同費用之分擔應依營業稅法第36條第1 項規
      定繳納營業稅，究其原因，顯係因共同費用之分攤非屬購
      買國外勞務，故不生營業稅課稅問題。另依查核準則第70
      條之1 規定：「營利事業與其關係企業集中辦公，其共同
      費用之分攤，應由持有費用憑證之營利事業出具共同費用
      計算明細表，列明分攤共同費用之對象、內容、分攤基礎
      。各關係企業應憑持有費用憑證之營利事業出具以其為抬
      頭之共同費用憑證影本、計算明細表列支。但憑證繁多者
      ，得報經該管稽徵機關核准免檢附該項憑證影本。」關係
      企業只須憑持有費用憑證之營利事業出具以其為抬頭之共
      同費用憑證影本、計算明細表即可列支費用，持有費用憑
      證之營利事業無須再開立統一發票予被分攤共同辦公費用
      之關係企業，此亦可證共同費用之分攤並不被視為營業行
      為，而不生營業稅課稅問題，亦即於法律上具一定結盟關
      係之不同主體，亦可因共同費用之支付而非屬營業稅之課
      稅範圍，況乎會員基於會員關係而支付予團體之對價，更
      屬團體維持其正常營運所需之經費，自應非營業稅課稅範
      圍之費用。
    4.經查，依○○○○之章程，其成立之宗旨係為促進會員事
      務所間之國際結盟、合作及凝聚力，分享信念、宗旨及共
      同願景，建立跨國性之會計審計專業服務行為準則，以確
      保會員事務所於執行業務時符合最高品質的專業標準，促
      進各地資源整合及加強會員事務所間跨國合作關係，及建
      立專業知識平台、專業服務方法以及品質暨風險控管等基
      礎設施，並促使所有會員事務所能結合成綿密的服務網絡
      ，俾提供具有全球一致性水準的服務。而為達成上開目的
      ，○○○○對會員事務所每年均會收取會員費，用以支應
      其投入之相當人力、物力，所花費之支出，自為對於各國
      會員事務所屬共同之成本費用，由各國會員事務所按客觀
      合理基礎支應。因此，原告給付○○○○之款項為支應○
      ○○○組織運作之會員費用，○○○○並無賺取利潤，實
      非依市場機制收取勞務之對價，實際效果乃屬對該國際總
      部建立共同規範或制度所發生之共同費用進行合理負擔，
      參諸前揭共同費用負擔非屬營業稅課稅範圍之同一理由，
      及行政程序法第6 條所明定之行政平等原則，應難認被告
      於解釋及適用營業稅法第1 條時，有作出差別待遇而認本
      案系爭費用因屬勞務銷售報酬而課以營業稅之規範上理由
      。
    5.被告以○○○○與原告無從屬或控制關係，而認前述之共
      同費用之支付應屬原告向○○○○購買勞務，須依營業稅
      法第36條第1 項規定報繳營業稅之見云云，然揆諸上開法
      令及實務，共同費用之支付本非營業稅之課稅範圍，被告
      單方認定「僅具從屬控制關係者」始能適用，並未論及會
      員費本非屬營業稅課稅範圍之先進國家規範與向來實務見
      解，況此見解並非基於營業稅法之規範目的觀點，而係單
      純以限制營利事業所得稅上分攤總公司費用之觀點而論，
      故被告係誤以所得稅法作為營業稅法上差別待遇之理由，
      顯未符合銷售勞務之量能課稅原則，亦未就會員關係與消
      費關係加以區辨，自非允當。
    6.查○○○○係由世界各地眾多專業事務所加入成為會員所
      組成之組織，與本案原告則為其中一會員，此種組織架構
      雖非傳統公司組織中，總公司與分公司之間的從屬或控制
      關係蓋依○○○○會員章程規定，○○○○董事會成員由
      各會員所指派，其職權包括處理○○○○組織治理問題或
      爭議，如○○策略、重要交易以及遴選○○營運長（CEO
      ），同時亦決定○○○○的主要政策方向。又董事會主席
      職權之一即為執行由董事會所決議之其他全球性或區域性
      的責任，如各會員所之資格、特定權利或義務等。由此觀
      之，○○○○事實上係全球各會員所約定由其執行或決策
      全球會員事務所之共同事務，其本質類同之於公司內之股
      東與董事會（長）之關係，被告認為各國會員所基於聯盟
      關係而就○○○○所發生之費用為共同負擔之行為，係屬
      購買勞務之行為，絕非符合經驗法則，故原告與○○○○
      雖無控制與從屬關係，然基於聯盟關係所生之共同費用，
      依照合理計算基礎歸由各國會員事務所負擔，自經濟實質
      上觀察，實與上開分公司或關係企業間之共同費用分攤無
      異，被告應無正當理由於營業稅課徵時為差別待遇，而率
      爾認定本案系爭費用屬銷售勞務之對價。
  (二)退步言，縱依被告所言（原告仍否認），系爭費用乃○○○
    ○提供勞務予原告之對價，惟○○○○既係一由專業會計師
    組成並提供專業勞務而收取報酬之商業組織，則依財政部97
    年9 月25日台財稅字第09700366900 號函意旨，○○○○應
    屬營業稅法第3 條第2 項但書及同法施行細則第6 條規定之
    執行業務者，且○○○○提供原告之服務亦具高度會計專業
    性，屬專業性勞務，故毋須繳納營業稅，且被告就此部分之
    答辯理由，亦明顯悖於論理法則而自相矛盾：
    1.按營業稅法第3 條第2 項規定：「提供勞務予他人，或提
      供貨物與他人使用、收益，以取得代價者，為銷售勞務。
      但執行業務者提供其專業性勞務及個人受僱提供勞務，不
      包括在內。」營業稅法施行細則第6 條規定：「本法第3
      條第2 項所稱執行業務者，係指律師、會計師、建築師、
      技師、醫師、藥師、助產士、著作人、經紀人、代書人、
      稅務代理人、表演人、引水人及其他以技藝自力營生者。
      」由於上開規定皆未限制執行業務者之執業型態，復揆諸
      會計師法第20條規定，會計師得單獨設立個人會計師事務
      所，或由二人以上之會計師聯合組成會計師事務所，執行
      會計師業務，故由會計師所組成之會計師事務所或類似性
      質之會計專業組織，倘係由會計師提供專業會計服務而收
      取報酬，自應屬營業稅法第3 條第2 項但書所稱「執行業
      務者提供專業性勞務」之範疇。
    2.另針對於外國提供專業勞務之執行業務者，依財政部97年
      9 月25日台財稅字第09700366900 號函，國內公司向外國
      律師事務所購買之勞務，如屬專業性勞務者，依營業稅法
      第3 條第2 項但書及同法施行細則第6 條規定，核非營業
      稅課稅範圍。經查，○○○○乃係由各國專業會計師事務
      所組成之外國會計專業商業組織而無盈餘分配，由負責人
      執行長Jim Quigley （美國執業會計師）及董事長John
      Connolly（英國執業會計師）帶領30餘位會計師及會計專
      業人員，提供高度會計專業之服務予包含原告在內之各國
      會員事務所，使各會員事務所得以將提供予客戶之會計專
      業服務提升至與國際接軌之水平，故與財政部上開函釋所
      涉「向外國律師事務所購買法律專業勞務」相對比，○○
      ○○即如同外國律師事務所，而於○○○○向包含原告在
      內之各會員事務所提供會計專業服務之會計師，論其實際
      ，○○○○屬會計師提供專業服務，不宜嚴格將我國法上
      執行勞務所得者概念套用於國外專業服務者身上，而應側
      重我國法制對專業性勞務之規範意旨，即如同於外國律師
      事務所提供專業法律服務之外國律師，否則將不當限縮該
      條項之規範意旨。甚至與原告提供予客戶之會計服務相較
      ，○○○○所提供原告會計服務之專業程度更高，故不論
      從「具專業資格」及「提供專業性勞務」之角度，本案所
      涉德勤全球提供之會計專業服務，實與財政部上開函釋所
      涉「外國律師事務所提供之法律專業服務」並無所異，原
      訴願決定應無任何理由將○○○○排除於營業稅法第3 條
      第2 項但書所規定「提供專業性勞務之執行業務者」之外
      ，亦即原告向○○○○購買專業勞務所支付之費用，應不
      屬營業稅法課稅範圍。
    3.另查，○○○○提供包含原告在內會員事務所之服務，係
      協助建立跨國性之會計審計專業服務行為準則，促進各地
      會計專業之整合、建立專業會計知識平台、專業服務方法
      及品質暨風險控管等基礎設施，並促使會員事務所能結合
      成綿密的服務網絡，俾提供具有全球一致性水準的專業服
      務。另針對我國即將於102 年採用之「國際會計準則（
      International Financial Reporting Standards ）」，
      ○○○○更特別具高度會計專業性之資料庫，使原告得藉
      由其中內容，對員工進行教育訓練，以提供更為專業之會
      計服務予原告之客戶，故倘原告身為會計師事務所，已符
      合營業稅法第3 條第2 項但書所稱「提供專業性服務」，
      則○○○○提供更具專業性之服務而使原告得提供符合國
      際水平之專業性免稅勞務，實等於原告之所以可提供此免
      稅勞務之本質根源，益無遭被告認定非屬提供專業性服務
      之執行業務者，而必須繳納營業稅之理。
    4.況查，被告對於原告上開「○○○○係提供專業性勞務之
      執行業務者」之主張，係以「○○○○為一合作組織，非
      屬執行業務者」為其否准之理由。惟被告此一理由實有悖
      於論理法則而自相矛盾之處，首先，被告既認○○○○乃
      一「合作組織」，代表被告亦同意○○○○乃各會員事務
      所共同成立之組織，則對於各會員事務所繳納會費而分攤
      此一「合作組織」運作所生費用所支出之費用（就原告而
      言即系爭費用），被告卻又否認屬「共同費用分攤」，故
      被告此一論理實有自相矛盾之疑。另查，被告所稱「組織
      （Verein）」，僅係○○○○依瑞士法設立時所採用之非
      法人商業型態，類似我國法下之「非法人團體」，此與○
      ○○○是否提供專業性勞務並收取報酬，並無關連，縱欲
      套用我國法之會計師執業型態，非法人團體之型態亦本為
      我國法所允許之會計師執業型態，且營業稅法及其施行細
      則並未限制執行業務者之設立型態或名稱，故被告僅以「
      ○○○○為一合作組織」作為其否認○○○○屬執行業務
      者專業性服務之理由，實有悖於論理法則之違誤。
  (三)再退萬步言，縱認德勤全球非營業稅法第3 條第2 項但書規
    定之執行業務者，惟依同法第8 條第11款規定，商業會銷售
    與會員之勞務，免徵營業稅，查○○○○係一由各會員事務
    所組成之商業組織，已如上述，其實質等同於商業會，故倘
    鈞院認本案系爭費用乃○○○○此一商業組織銷售勞務與會
    員（即原告）之對價，亦應類推適用上開規定，而認屬免徵
    營業稅範圍，此點併此陳明。
  (四)綜上所述，本案系爭費用應屬原告就維持○○○○運作而與
    其他會員事務所分攤之共同費用，並非原告向○○○○購買
    勞務之報酬，故應毋須繳納營業稅。退步言，縱認系爭費用
    屬○○○○銷售勞務之報酬，因○○○○係營業稅法第3 條
    第2 項但書所規定之執行業務者，而其提供原告之服務亦屬
    具會計專業性之勞務，亦毋須繳納營業稅。再退萬步言，縱
    認○○○○非屬上開執行業務者，惟參照營業稅法第8 條第
    11款規定，仍屬依法免徵營業稅之範圍，故原處分認事用法
    ，實有諸多違誤等情。並聲明求為判決撤銷訴願決定及原處
    分。
三、被告則以：
  (一)按行為時及98年1 月21日修正公布之稅捐稽徵法第28條第1
    項規定：「納稅義務人對於因適用法令錯誤或計算錯誤溢繳
    之稅款，得自繳納之日起5 年內提出具體證明，申請退還；
    逾期未申請者，不得再申請。」及「納稅義務人自行適用法
    令錯誤或計算錯誤溢繳之稅款，得自繳納之日起5 年內提出
    具體證明，申請退還；屆期未申請者，不得再行申請。」次
    按營業稅法第3 條第2 項、第4 條第2 項第1 款、第36條第
    1 項及其施行細則第6 條規定：「提供勞務予他人，或提供
    貨物與他人使用、收益，以取得代價者，為銷售勞務。但執
    行業務者提供其專業性勞務及個人受僱提供勞務，不包括在
    內。」、「有左列情形之一者，係在中華民國境內銷售勞務
    ：一、銷售之勞務係在中華民國境內提供或使用者。」、「
    外國之事業、機關、團體、組織，在中華民國境內，無固定
    營業場所而有銷售勞務者，應由勞務買受人於給付報酬之次
    期開始15日內，就給付額依第10條或第11條但書所定稅率，
    計算營業稅額繳納之。但買受人為依第4 章第1 節規定計算
    稅額之營業人，其購進之勞務，專供經營應稅貨物或勞務之
    用者，免予繳納；其為兼營第8 條第1 項免稅貨物或勞務者
    ，繳納之比例，由財政部定之。」及「本法第3 條第2 項所
    稱執行業務者，係指律師、會計師、建築師、技師、醫師、
    藥師、助產士、著作人、經紀人、代書人、稅務代理人、表
    演人、引水人及其他以技藝自力營生者。」又按修正營業稅
    法施行注意事項所規定：「三、一般規定（三）代收代付１
    . 營業人受託代收轉付款項，於收取轉付之間無差額，其轉
      付款項取得之憑證買受人載明為委託人者，得以該憑證交
      付委託人，免另開立統一發票，並免列入銷售額。」
  (二)本案提供勞務者德勤全球為一合作組織，非屬執行業務者，
    自無執行業務者提供其專業性勞務及營業稅法第3 條第2 項
    但書規定之適用。原告係勞務買受人依法由勞務買受人（原
    告）於給付報酬之次期開始15日內，就給付額依第10條或第
    11條但書所定稅率，計算營業稅額繳納之。被告之處分並無
    違反租稅法律主義與法律保留原則。
  (三)本案提供勞務者○○○○為一合作組織，非屬執行業務者，
    與原告之間並無從屬或控制關係，原告向○○○○購買勞務
    ，即應依營業稅法第36條第1 項報繳營業稅，於法並無不合
    ，亦無違反公平原則；且原告支付○○○○國際總部費用，
    與代收轉付之性質不同，尚難比附援引；另參酌營業稅法第
    2 條第3 款立法理由：「外國之事業、機關、團體、組織，
    在中華民國境內無固定營業場所而有銷售勞務者，因其不屬
    修正條文第6 條定義之營業人，自非本條第1 款規定之納稅
    義務人，爰規定由其所銷售勞務之買受人為納稅義務人。」
    因買受人（即為原告）非屬依營業稅法第4 章第1 節規定計
    算稅額之營業人，依營業稅法第36條規定報繳營業稅，並無
    違誤。
  (四)本案非屬執行業務者銷售勞務，亦非屬代收代付之性質，在
    我國境內提供或使用者，取得代價者，為銷售勞務，課徵營
    業稅並無不符，原告申請依稅捐稽徵法第28條規定退還溢繳
    之稅款，核無「適用法令錯誤」之構成要件，亦無「計算錯
    誤」之情事，本件原處分及訴願決定均無違誤等語，資為抗
    辯。並聲明求為判決駁回原告之訴。
四、本院按：
  (一)本案爭點之具體內容及其所涉相關法理之背景說明。
    1.本案原、被告雙方所不爭執之客觀事實。
      (1)原告為會計師事務所，以向客戶提供會計服務而收取報
        酬，其提供之服務內容被定性為「執行業務者所提供之
        專業性勞務」，依現行營業稅法第3 條第2 項但書之規
        定，不屬營業稅法所規定之「稅捐客體」。
      (2)而原告於92年度起加入「○○○○」之公益組織，並依
        「○○○○」各年度所編列預算中分配予原告負擔之部
        分，按期如數給付現金予○○○○，且依營業稅法第36
        條之規定，向我國稅捐機關繳納給付金額所對應之營業
        稅額。
      (3)○○○○為公益組織，不以營利為目的，其類似「資本
        主」決策部門之成員由「依地區分配名額、由全球地加
        盟○○○○各會計師事務所選擇指派之自然人」組成，
        並由該決策部門聘請○○○○之「執行決策者」（即民
        間習稱之「CEO 」），再組成執行部門，編列年度預算
        ，經資本主決策部門審核通過後，即由全球各加盟之會
        計師事務所依分擔之比例支付現金予德勤全球，供其執
        行預算，執行結果如有剩餘或不足，則在下一期之預算
        編列過程中多退少補。
      (4)而○○○○執行預算之成果則交由全體加盟會計師事務
        所所共享，其成果包括「可供查詢使用之資料庫」或「
        所有加盟者可以共用之作業系統」，便利加盟會計師事
        務所彼此間之資訊交流，也促成各加盟會計師事務所服
        務水準之一致性。
    2.在上開客觀事實基礎，被告認為原告是向國外進口勞務，
      應課徵營業稅，且原告已依法繳納，故無退稅之理。原告
      則基於下述理由，認為上開支付予○○○○之現金，並非
      購入（或進口）勞務之對價，因此不受營業稅法之規制，
      不需繳納營業稅，故依現行稅捐稽徵法第28條之規定，以
      「適用法令錯誤」為由，於97年間向被告申請退還92年至
      97年間所溢繳之營業稅款。
      (1)原告繳納予○○○○之現金為會費性質，因此不屬買進
        勞務之對價。
      (2)由○○○○報表所載之科目名稱觀之，原告與其他加盟
        會計師事務支付予○○○○之現金，多用於「人員薪資
        」或「設備費用」，因此原告此等現金給付類似於所得
        稅法上「單一法律主體跨越不同稅捐法域時之內部費用
        分攤」，而非銷售行為。
      (3)另外○○○○為公益組織，不具營利性，其提供服務未
        賺取利潤，因此無銷售勞務行為所需具備之對價性，自
        非營業稅法規範之銷售行為。
      (4)即使假設原告支付予○○○○之現金是為了向該組織購
        入勞務務，但此等勞務具有「執行業務者所提供之專業
        性勞務」特質，同樣不受營業稅法之規範。
      (5)再退而言之，如果上開勞務非屬「執行業務者所提供之
        專業性勞務」，應受營業稅法之規範，但此等勞務性質
        上近似於「商業會銷售予會員之勞務」，依營業稅法第
        8 條第11款之規定，亦屬免稅之勞務銷售。
    3.上開爭點所涉相關法理之背景說明：
      (1)在此首應指明，加入特定組織而繳納之會費，基本上乃
        是為了取得參與該組織決策形成權限（例如參加表決或
        決議與會務有關之事項）或取得該組織獲利分配權限（
        例如盈餘分配），而不在於從該組織獲得對待給付。而
        從這個角度切入本案，原告對○○○○之上開金錢給付
        完全沒有解釋為「會費」之空間，因為○○○○設立之
        目的只在於「提供服務予全體加盟之會計師事務所，齊
        一並提升全體加盟者之服務水準」，而沒有其本身追求
        之營利目標，原告加入該組織，也不是在追求對該組織
        之掌控（實際上原告組織之成員能否透過地區選舉進入
        ○○○○之資本主決策部門內，都未必確定），或透過
        該組織之營利活動直接獲取收益，反而關心該組織所能
        提供之服務品質，因此原告此等金錢給付不應定性為「
        會費」。
      (2)其次應說明者為，社會上各種資源之客觀配置，其管道
        有二，其一為「在單一組織基礎下，透過集權方式在組
        織內部進行分配」，其二則為「由多數主體間透過外部
        協議而進行資源交換」，所得稅法上之「費用分攤」觀
        念乃是在採取第一種資源配置管道後所形成之稅法規範
        議題。而在以第二種管道為資源配置時，才有討論該等
        配置管道是否為營業稅法所規範稅捐客體之空間。從這
        個角度思考，本案原告支付予○○○○之金錢，也絕不
        會是「組織內部」之費用分攤，因為原告與○○○○是
        二個不同之組織，而且原告也不是以○○○○組織內部
        受僱者之身分，依上級指示將原本屬於○○○○之金錢
        移轉給○○○○組織中之另一單位，而是以類似資本主
        之外部成員身分撥款予德勤全球，其不是組織集權意義
        下之內容資源配置，當然也就與所得稅法上「費用分攤
        」之概念無涉。
      (3)是以本案在法理上真正有意義之法律議題乃是：「效用
        函數各異之不同主體（可以是自然人、法人或非法人組
        織，判斷主體個數之標準實為其在追求之效用函數是否
        相同），透過外部協議所為之資源移轉，在何種情況下
        該當於營業稅法所稱之銷售行為」，對此議題本院之法
        律見解如下：
        依現行營業稅法之規定，對國外勞務之「進口」，在
          法律概念上，係將之與國內勞務之銷售一體看待，而
          非如「貨物」一般，分為「境內銷售」與「國外進口
          」二種情形，分別規範（營業稅法第1 條、第4 條第
          2 項參照）。
        另外現行營業稅法對營業人內部資源之自用及外部移
          轉，亦認定為銷售行為（營業稅法第3 條第3 項第1
          、2 款及第4 項參照）。
        但營業人之定義，參考營業稅法第3 條第1 、2 項之
          規定，則可謂為：「持續有償為資源（包括勞務與貨
          物）移轉行為而謀利之主體」，其「持續」之要求乃
          是為將為偶發有償行為之主體排除，而「有償」之要
          求則是在加值型間接轉嫁稅制設計下，確保其為市場
          上行銷圖利之營業人特徵。
        在此定義下，前開所述效用函數各異之不同主體間透
          過外部協議所為之資源移轉行為，是否該當於「銷售
          行為」（或「準銷售行為」）之概念，自然應視該主
          體之存在目的是否具有「以持續有償移轉內部資源予
          外部主體而獲利」之營利性格。針對本案而言，即是
          要判斷○○○○之存在目標是有「有償移轉勞務」之
          營利性格。
  (二)本院在上開法理背景基礎下對本案所形成之判斷結論及其理
    由說明。
    1.有關○○○○組織是否具備「有償移轉勞務」之營利性格
      ，若分別從二個不同之角度觀察，會有不同之結論，爰說
      明如下。
      (1)若從資本主（即○○○○之擁有者）角度言之，○○○
        ○為一公益組織，因此不以謀取資本主之利益為目標，
        這是原告之重要論點。
      (2)但若從該組織受僱成員（即CEO 以下之全體員工）之角
        度言之，則該組織之營利性格即變得很明顯。詳言之，
        該組織之工作內容固需受「資本主決策部門」之審查，
        工作預算也來自全球之加盟者，但其組織內部也必須有
        誘因激勵機制與績效衡量指標，以促使該組織之產能得
        以最大化，上開預算自然也包括對該組織成員應發給之
        紅利（事實上德勤全球所從事之勞務內容乃是會計專業
        中之專業，並需要有全球化的視野，沒有誘因激勵機制
        ，無法聘任適合需要之員工），因此德勤全球組織中「
        非資本主」之執行部門本身，相對於加盟者而言，有其
        獨立之效用函數，並追求其執行部門之最大利益，因此
        該組織之執行部門，獨立於資本主以外，仍有營利性格
        存在。
    2.在此，本院認為「有償資源移轉行為」之實證意涵乃是「
      透過市場機制，各自擁有不同資源之主體，以自願方式進
      行資源交換（貨幣只是資源交換過程中之媒介而已），而
      互蒙其利，並因此使資源流向評價最高、使用效率最大之
      主體者手中，進而增進社會總體福利數量」，至於資源在
      不同主體間之「無償」移轉，則無此等「交換而互蒙其利
      」之重要實證特徵。若從此觀點言之，○○○○正是利用
      該組織所具備專業結構特性，相對於其各加盟會計師事務
      所，在資訊提供服務上所具備之比較利益，與各該加盟者
      進行資源交換互蒙其利，且使雙方之福利均能因交換而提
      升（增加之總體福利中，其「生產者剩餘」歸○○○○組
      織之執行部門所享有，而「消費者剩餘」則歸各加盟者所
      享有），從這個角度言之，○○○○組織仍具有「以持續
      有償移轉勞務而獲利」之營利性格（只是利益不歸資本主
      享有，而歸執行部門享有），其提供原告之勞務服務並受
      領原告分攤之預算金額，應定性為「銷售勞務」。
    3.至於德勤全球銷售予原告之上開勞務是否為「執行業務者
      所提供之專業性勞務」，而不在營業稅法之規範範圍？就
      此爭點，本院認為○○○○所提供予原告之勞務非屬「執
      行業務者提供之專業性勞務」，理由如下：
      (1)按執行業務者所提供之服務內容，其實證上之特徵為，
        必然有特定具體之待處理事務存在，而且此等事務之處
        理必須是依個案事實而有差異性，不可能是抽象知識之
        通案移轉；另外，提供服務之執行業務者必須親身與事
        務委任人或其指定之人接觸，並在接觸中提供服務，解
        決具體問題（例如律師受託承辦特定訴訟案件，向委託
        之當事人詢問事實並討論具體之訴訟對策）。
      (2)但○○○○提供給原告之服務內容，主要是以軟體或文
        件予以「打包」界定、經過標準化程序，可以重複使用
        之抽象專業知識（例如資料庫之提供，標準會計作業文
        書格式之提供），提升加盟者之作業水準，並使彼此溝
        通時，有相同之資訊格式，不需再經為轉換，增加溝通
        成本。這些服務內容，並不針對個案事實，也無需由德
        勤全球派人親自向原告提供服務，而是將通案之專業知
        識客體化、標準化後，以電腦或文件之方式呈現給原告
        ，供其隨時取用，因此不符合上開執行業務者所提供服
        務內容之實證特徵。
    4.而確定○○○○對原告之勞務提供為「銷售勞務」後，此
      等由國外「輸入」國內之勞務銷售，因為○○○○在我國
      境內沒有固定營業場所，則依營業稅法第2 條第3 款之規
      定，該勞務銷售所生營業稅之納稅義務人為居於買受人地
      位之原告，此與原告是否具備「營業人」身分無涉。至於
      原告所稱：「其非營業人，故此等已繳納之進項稅額將來
      無法有效扣抵」一節，實則欲持進項稅額扣抵者，必須先
      有銷項稅額存在之可能性，而銷項稅額又係營業人向其購
      入其貨物或勞務之買受人所收取者，且原則上高於所銷售
      貨物或勞務之原本進項稅額，因此即使原告因具備執行業
      務者身分以致提供勞務服務時，不需收取銷項稅額，其仍
      可以上開前開進項稅額，透過報酬之轉嫁予委任人負擔，
      對其競爭地位並無不利。
    5.最後原告又引營業稅法第8 條第1 項第11款之規定，認上
      開○○○○對原告之勞務銷售，類似於「商業會依法經營
      銷售與會員之勞務」，而可依該條款之規定，免徵營業稅
      。但查：
      (1)該條款明示「... 商業會『依法』經營銷售與會員之
        ...
        勞務」，方可免徵營業稅，而條文所稱之「依法」自然
        是指依我國國內之實證法而言。而原告與○○○○之關
        係既然不是依我國制定、與商業團體有關之實證法（例
        如「商業團體法」等）來規範，自然無類推適用之餘地
        。
      (2)再從上開法規範（法條文字為「農會、漁會、工會、商
        業會、工業會依法經營銷售與會員之貨物或勞務... 」
        ）之實質規範意旨言之，基本上是針對在國內各種依實
        證法（如農會法、工會法、漁會法或工業團體法或商業
        團體法參照）設立、具有公法管制色彩、分區設立且強
        制入會之人民職業團體或產業團體，基於所屬職業或產
        業之整體核心利益，在法令限制範圍內，且受主管機關
        直接監督之情況下，所為特定且少量之（貨物或勞務）
        銷售行為，從職業照顧或同業支援之觀點予以免稅處遇
        。蓋若不如此解釋，產業間之聯合壟斷行為（獨買行為
        ）豈不是可以藉由同業公會來形成，公平交易法亦將形
        同具文。
      (3)本案原告與○○○○間之加盟關係，既不是國內業者之
        結盟，而且結盟對象也有選擇，而不是所有業者均強制
        加入，與上開法規範所欲規範之產業團體完全不同，二
        者在規範意旨不具相同特徵，自無類推適用上開法規範
        免稅之餘地。
  (三)總結以上所述，本件原處分並無違法，訴願決定予以維持，
    核無不合。原告訴請撤銷，為無理由，應予駁回。
六、據上論結，本件原告之訴為無理由，依行政訴訟法第98條第
    1 項前段，判決如主文。
中    華    民    國    99    年    7     月    29    日
                    臺北高等行政法院第六庭
                              審判長法  官  闕  銘  富
                                    法  官  林  育  如
                                    法  官  帥  嘉  寶
上為正本係照原本作成。
如不服本判決，應於送達後20日內，向本院提出上訴狀並表明上
訴理由，如於本判決宣示後送達前提起上訴者，應於判決送達後
20日內補提上訴理由書（須按他造人數附繕本）。
中    華    民    國    99    年    7     月    29    日
                                    書記官  陳  可  欣

司法院資訊處製作；財團法人民間司法改革基金會備份。
